【裁判字號】    97,交抗,628
【裁判日期】    970619
【裁判案由】    違反道路交通管理處罰條例
【裁判全文】
臺灣高等法院刑事裁定                 97年度交抗字第628號
抗  告  人
即受處分人  甲○○
上列抗告人因違反道路交通管理處罰條例案件，不服臺灣臺北地
方法院，中華民國97年4 月30日所為裁定（97年度交聲字第1242
號），提起抗告，本院裁定如下：
    主  文
原裁定撤銷，發回臺灣臺北地方法院。
    理  由
一、異議意旨略以：當天路上車子很多，警察函復有在我背後按
    喇叭，但當時為傍晚又下雨，警察按喇叭很大聲又長，並非
    以吹哨子、鳴警笛或揮手方式取締，試問誰知道他是警察。
    又該路口皆未有禁止左轉及二段式左轉之號誌及標誌，我在
    此住了20年，從有駕照以來，行經此路口皆是如此回家，警
    察在該路口長久以來亦皆未見宣導及取締，該員警可能帶個
    人情緒非理性執法。
二、原處分意旨以：
（一）按汽車駕駛人，駕駛汽車有違反本條例之行為，經交通勤
      務警察或依法令執行交通稽查任務人員制止時，不聽制止
      或拒絕停車接受稽查而逃逸者，除按各該條規定處罰外，
      處新臺幣（下同）3000元以上6000元以下罰鍰，道路交通
      管理處罰條例第60條第1 項定有明文。另汽車駕駛人駕駛
      汽車違反道路交通管理處罰條例第60條第1 項規定者，除
      應依該條所規定之罰鍰處罰外，並應予以記違規點數1 點
      ，復為道路交通管理處罰條例第63條第1項第1款明定。又
      「汽車駕駛人之行為有下列情形之一，當場不能或不宜攔
      截製單舉發者，得逕行舉發：一、闖紅燈或平交道。…四
      、不服指揮稽查而逃逸，或聞消防車、救護車、警備車、
      工程救險車之警號不立即避讓」、「本條例之處罰，受舉
      發違反道路交通管理事件之受處罰人，認為受舉發之違規
      行為應歸責他人者，應於舉發違反道路交通管理事件通知
      單應到案日期前，檢附相關證據及應歸責人相關證明文件
      ，向處罰機關告知應歸責人，處罰機關應即另行通知應歸
      責人到案依法處理。逾期未依規定辦理者，仍依本條例各
      該違反條款規定處罰」、「依本條例規定逕行舉發或同時
      併處罰其他人之案件，推定受逕行舉發人或該其他人有過
      失」，亦為道路交通管理處罰條例第7條之2第1項第1款、
      第4款、第85條第1項、第4 項所明文規定。再道路交通管
      理處罰條例所稱之汽車，依該條例第3條第8款之規定，包
      含機器腳踏車在內。
（二）本件受處分人即異議人甲○○於97年2月2日17時25分許，
      騎乘328-BFX 號重型機車，行經新店市○○路與吉安街口
      設有燈光號誌管制之交岔路口之際，因不遵守交通號誌之
      指示，遇紅燈左轉往吉安街繼續行駛，適為在該處執行勤
      務之臺北縣政府警察局新店分局警員溫鈺泉發現，旋即鳴
      按喇叭示意受處分人停車接受檢查，詎受處分人回頭後，
      竟不予理會，加速行駛進吉安街12巷逃逸，嗣該員警乃記
      明車牌號碼、車輛顏色等資料，以受處分人所有之該部機
      車有違反上開道路交通管理處罰條例第60條第1 項規定之
      行為而掣單舉發，嗣受處分人於舉發通知單上所載應到案
      日期前，向原處分機關提出申訴，經原處分機關調查結果
      ，仍認受處分人確有前開違規行為，原處分機關乃依道路
      交通管理處罰條例第60條第1 項及處理細則第43條、第44
      條暨基準表之規定，於97年4月11日以板監裁字第裁41-C0
      0000000 號就受處分人所有該部機車，上開不服稽查逃逸
      之行為，裁處受處分人罰鍰3,000元，並記違規點數1點在
      案，有97年2月2日臺北縣政府警察局北縣警交字第C00000
      000 號之「舉發違反道路交通管理事件通知單」影本、97
      年4 月11日交通部公路總局臺北區監理所板橋監理站板監
      裁字第裁41-C00000000號「違反道路交通管理事件裁決書
      」附卷可稽。
（三）按交通警察掣單舉發違反道路交通管理處罰條例所列之違
      規事實，本質上為行政處分，係公務員基於職務上之權力
      ，依法就特定之具體事件，所為之具公法上效果之單方面
      行政行為，基於公務員為公法上行為，具有公信力之原則
      ，該行政行為當可被推定為真正，渠據以依法處分之事實
      認定亦為正確無誤，若謂公務員一切行政行為均需預留證
      據以證其實，則國家行政勢必窒礙難行。據此，執勤員警
      本於維護交通秩序、安全職責所為之舉發，自應受到合法
      、正確之推定，除非有其他積極證據，足資認定公務員於
      執行職務時，有故意或過失侵害人民權利之情形，或處分
      本身有重大明顯之瑕疵而應予撤銷者外，否則本於行政目
      的達成之必要與公權力之尊重、公信力之維持，司法機關
      通常亦多予尊重，並儘力維持，以秉持行政、司法相互合
      作、制衡之原理，共同維護國家機能之正常運行，合先敘
      明。經查：328-BFX 號重型機車確為受處分人所有，而受
      處分人所有之前開機車於前述時間，行經設有紅綠燈光號
      誌管制之交岔路口，明知為禁止通行之紅燈號誌，仍違規
      闖紅燈左轉行駛，此為受處分人所不否認，惟辯稱不知執
      行交通勤務之警察從後鳴按喇叭制止，並無拒絕停車接受
      稽查而逃逸之違規事實，然本案經查無其他積極佐證以實
      其說，而執勤警員溫鈺泉，當日係依法執行勤務，與受處
      分人間並無仇怨，其於本件之舉發違規，並無何積極證據
      足認有何重大明顯之瑕疵，或有故意偏頗之情形，即無撤
      銷其行政處分之理由。而受處分人所持之異議理由，又無
      法建立本院應予撤銷該舉發違規之堅強心證，則受處分人
      異議即無可採，裁決機關依警員之違規舉發，而依法裁決
      ，分別科處受處分人罰鍰3,000元，並分別記違規點數1點
      ，認事用法即無違誤，本件之聲明異議無理由，應予駁回
      ，固非無見。
三、查抗告人係於97年2月2日17時25分許，騎乘328-BFX 號重型
    機車行經新店市○○路與吉安街口，違規紅燈左轉，經警員
    溫鈺泉鳴按喇叭示意停車，抗告人仍駕車離去，固經查明屬
    實。惟抗告人指稱當時天氣下雨，倘若屬實，衡情抗告人應
    有穿戴雨衣，且警員舉發時間為當日「17時25分」，正值下
    班交通尖峰時刻，車輛當不在少數，警員以鳴喇叭示意時，
    果抗告人機車係行駛於車潮中，又身著雨衣，能否得知係遭
    警員取締攔停，尚有可疑。原審未傳訊警員到庭證述舉發經
    過，查明抗告人是否確知為警攔停取締之事，即以警員製作
    之舉發單無明顯瑕疵或有故意偏頗之情形，認抗告人有不服
    取締逃逸之違規行為，駁回抗告人異議，要屬速斷。抗告人
    抗告，指摘及此，為有理由，自應由本院撤銷原裁定，發回
    原審法院更為適法之裁定。
據上論結，應依道路交通案件處理辦法第26條，刑事訴訟法第41
3條，裁定如主文。
中    華    民    國    97    年    6     月    19    日
                  刑事第四庭    審判長法  官  沈宜生
                                      法  官  周煙平
                                      法  官  陳國文
以上正本證明與原本無異。
不得再抗告。
                                      書記官  楊麗娟
中    華    民    國    97    年    6     月    19    日


司法院資訊處製作；財團法人民間司法改革基金會備份。
